臺灣高等法院刑事裁定
110年度毒抗字第274號
抗  告  人 
即  被  告  何振南



上列抗告人因違反毒品危害防制條例案件，不服臺灣新北地方法
院中華民國110年2月8日裁定（110年度毒聲字第373號），提起
抗告，本院裁定如下：
    主  文
抗告駁回。
    理  由
一、原裁定意旨略以：抗告人即被告甲○○基於施用第二級毒品之
    犯意，於民國109年6月30日15時3分為警採尿前回溯96小時
    內之某時許，在新北市泰山區明志路三段之租屋處，以不詳
    方式，施用第二級毒品甲基安非他命1次，嗣因另案通緝，
    於109年6月30日13時45分許，在臺北市○○區○○路000號前為
    警逮捕，經警採其尿液送驗結果，呈安非他命、甲基安非他
    命陽性反應，爰依檢察官之聲請，裁定將被告送勒戒處所施
    以觀察、勒戒，其期間不得逾2月等語。
二、抗告意旨略以：伊目前在臺北監獄執行有期徒刑1年8月，依
    照累進處遇，拿取責任分數已晉升三級，本件又將伊送觀察
    、勒戒，實質上對伊來說，是一種更嚴厲之懲罰，且新法為
    109年7月1日實施，伊所採尿時間為109年6月30日，何以仍
    依新法對伊為勒戒處分，且又何以伊目前在監執行之施用毒
    品案件，卻未依新法列入勒戒處分，是足以認定存在兩種司
    法制度與裁量，有損伊之權益，請求撤銷原裁定，給予伊適
    當之刑度云云。
三、按施用第一、二級毒品為犯罪行為，毒品危害防制條例第10
    條設有處罰規定，故施用第一、二級毒品者，本應科以刑罰
    。惟基於刑事政策，對合於一定條件之施用者，依同法第20
    、24條等規定，係採「觀察、勒戒或強制戒治」與「附命完
    成戒癮治療緩起訴處分」等雙軌治療模式。而於109年7月15
    日修正施行之毒品危害防制條例第20條第3項及第23條第2項
    ，雖僅將原條文之再犯期間由「5年」改為「3年」，惟鑑於
    將施用毒品者監禁於監獄內，僅能短期間防止其接觸毒品，
    因慣用毒品產生之「心癮」根本無法根除，並慮及毒品危害
    防制條例施行多年累積之戒毒經驗及實效，暨逐步擴充之醫
    療、戒癮機構、專業人力、社區支援系統等資源，尤以本次
    毒品危害防制條例第24條修正，擴大檢察官對施用毒品者附
    條件緩起訴處分之範圍，使其能視個案具體情形給予適當多
    元社區處遇。是本次修正後對於施用毒品者之思維，自應與
    時俱進，擺脫以往側重於「犯人」身分之處罰，著重其為「
    病患」之特質，並以「治療」疾病為出發點，重新評價前揭
    所謂「3年後再犯」之意義。因此，上述所謂「3年後再犯」
    ，只要本次再犯（不論修正施行前、後）距最近1次觀察、
    勒戒或強制戒治執行完畢釋放，已逾3年者，即該當之，不
    因其間有無犯第10條之罪經起訴、判刑或執行而受影響，應
    由檢察官循上開雙軌治療模式，為合義務之裁量處置（最高
    法院109年度台上大字第3826號裁定、109年度台上字第3826
    號刑事判決意旨參照）。
四、經查，被告前揭施用甲基安非他命之行為，業據被告於警詢
    及偵查時坦承不諱，且被告為警查獲時所採集尿液送驗結果
    ，確呈安非他命暨甲基安非他命之陽性反應，有台灣尖端先
    進生技醫藥股份有限公司109年7月14日所出具之濫用藥物檢
    驗報告、臺北市政府警察局偵辦毒品案件尿液檢體委驗單、
    勘察採證同意書等附卷可稽，上開檢驗係以氣相/液相層析
    質譜儀分析法為確認，出現偽陽性反應之機率極低，該檢驗
    結果當為真實可信，足以佐證被告之任意性自白確與事實相
    符，是被告有施用第二級毒品之事實，至為明確。又被告於
    94年間，因施用毒品案件，經法院裁定送觀察、勒戒，因有
    繼續施用毒品傾向，經法院裁定送強制戒治，於95年8月28
    日戒治期滿，並由檢察官為不起訴處分確定，於106年間，
    雖因施用毒品案件，經檢察官為附命戒癮治療之緩起訴處分
    ，但並未完成戒癮治療程序，即遭撤銷緩起訴處分，此後即
    未曾再受有觀察勒戒、強制戒治或附命戒癮治療之緩起訴處
    分等情，有本院被告前案紀錄表可按。是本件被告施用毒品
    之行為時間，距離前揭觀察、勒戒及強制戒治執行完畢釋放
    後之時間已逾3年，則原審依檢察官之聲請，據以裁定觀察
    、勒戒，按上規定，並無違誤。被告雖以前詞指謫原審之法
    律適用有所違誤云云，然依修正後毒品危害防制條例第35條
    之1規定：「本條例中華民國108年12月17日修正（109年1月
    15日公布、同年7月15日施行）之條文施行前犯第10條之罪
    之案件，於修正施行後，依下列規定處理：一、偵查中之案
    件，由檢察官依修正後規定處理。二、審判中之案件，由法
    院或少年法院（地方法院少年法庭）依修正後規定處理；依
    修正後規定應為不起訴處分或不付審理之裁定者，法院或少
    年法院（地方法院少年法庭）應為免刑之判決或不付審理之
    裁定。三、判決確定尚未執行或執行中之案件，適用修正前
    之規定。」，可知在本次修正條文施行前犯第10條之罪，不
    論是尚在偵查中之案件，或已起訴繫屬中之審判案件，均應
    依修正後之規定處理，至於已經判決確定尚未執行或執行中
    之案件，基於法安定性原則，仍適用修正施行前之規定。是
    本件被告施用毒品行為時雖在修正條文施行前，然該案其後
    偵查中，上開毒品危害防制條例之規定已修正施行，按上說
    明，本即應依修正後之規定處理，至於被告另案所犯施用毒
    品罪案件，因已經判決確定，按前說明，本即應依修正前規
    定執行，是本件並無被告上開所指法律適用之違誤情況。至
    於被告所指將因此影響其行刑之累進處遇云云，核與本件觀
    察、勒戒應予審酌之事項無涉。是本件抗告並無理由，應予
    駁回。　
據上論斷，應依刑事訴訟法第412條，裁定如主文。
中　　華　　民　　國　　110 　年　　3 　　月　　23　　日
     　　　　　　 刑事第十四庭 審判長法　官  黃斯偉
                                     法　官  黎惠萍
                                     法　官  許泰誠 
以上正本證明與原本無異。
不得再抗告。
                                      書記官  朱子勻
中　　華　　民　　國　　110 　年　　3 　　月　　23　　日